【裁判字號】    97,訴,5494
【裁判日期】    981117
【裁判案由】    毒品危害防制條例等
【裁判全文】
臺灣板橋地方法院刑事判決              97年度訴字第5494號
公  訴  人  臺灣板橋地方法院檢察署檢察官
被      告  丙○○
                    （現在臺灣屏東監獄竹田分監執行中，暫
選任辯護人  法律扶助辯護人  陳建宏律師
被      告  乙○○
選任辯護人  法律扶助辯護人  袁岳衡律師
被      告  甲○○
                    （現在臺灣屏東監獄竹田分監執行中，暫
上列被告等因違反毒品危害防制條例等案件，經檢察官提起公訴
（97年度偵字第22061 、28123 號），本院判決如下：
    主  文
丙○○犯販賣第一級毒品罪，累犯，處有期徒刑拾伍年陸月。扣
案如附表二編號一所示之第一級毒品海洛因，沒收銷燬之；扣案
如附表三編號一至三所示之物品，均沒收之。
乙○○共同犯運輸第一級毒品罪，累犯，處有期徒刑拾伍年貳月
。扣案如附表二編號一所示之第一級毒品海洛因，沒收銷燬之；
扣案如附表三編號一至三所示之物品，均沒收之。
甲○○犯寄藏禁藥罪，累犯，處有期徒刑柒月。扣案如附表二編
號一所示之第一級毒品海洛因，沒收銷燬之；扣案如附表二編號
二所示之第二級毒品即禁藥甲基安非他命，沒收之。
    事  實
一、丙○○前因施用第一級、第二級毒品案件，經臺灣屏東地方
    法院以94年度訴字第463 號判決分別判處有期徒刑8 月、6
    月，其中施用第二級毒品（即宣告有期徒刑6 月）部分因未
    經上訴而確定（下稱甲刑期），至施用第一級毒品部分則經
    臺灣高等法院高雄分院以94年度上訴字第1310號判決撤銷原
    判決，改判處有期徒刑1 年確定（下稱乙刑期）；另因施用
    第一級毒品案件，經本院以95年度訴字第2477號判決判處有
    期徒刑8 月確定（下稱丙刑期），嗣甲、乙、丙刑期均經本
    院以96年度聲減字第1360號裁定予以減刑，並就甲、乙刑期
    部分定應執行有期徒刑8 月確定，經入監接續執行，於民國
    96年9 月11日縮短刑期假釋出監並付保護管束，而於96年10
    月20日保護管束期滿，假釋未經撤銷而視為執行完畢。乙○○前因竊盜案件，經臺灣桃園地方法院以94年度桃簡字第22
    26號判決判處有期徒刑3 月確定（下稱丁刑期）；另因轉讓
    禁藥、持有第一級毒品、施用第二級毒品案件，分別經臺灣
    桃園地方法院以94年度訴字第1059號、94年度桃簡字第1415
    號、94年度桃簡字第2020號及本院以94年度簡字第2059號判
    決判處有期徒刑1 年2 月、4 月、4 月及6 月確定，嗣前開
    四刑期復經臺灣桃園地方法院以95年度聲字第3414號裁定應
    執行有期徒刑2 年2 月確定（下稱戊刑期），經入監接續執
    行丁、戊刑期，適中華民國96年罪犯減刑條例於96年7 月16
    日施行，遂於96年7 月17日縮短刑期執行完畢出監（嗣於96
    年7 月19日臺灣桃園地方法院以96年度聲減字第855 號就乙○○前開罪刑為減刑並定應執行刑確定在案）。甲○○前因
    前因施用第一級毒品案件，經臺灣屏東地方法院以95年度訴
    緝字第39號判決判處有期徒刑1 年4 月確定（下稱己刑期）
    ；另因施用第一級、第二級毒品案件，經臺灣屏東地方法院
    以94年度訴字第395 號判決分別判處有期徒刑1 年、8 月確
    定（下稱庚、辛刑期），嗣己、庚、辛刑期均經臺灣屏東地
    方法院以96年度聲減字第754 號裁定予以減刑，並就庚、辛
    刑期部分定應執行有期徒刑10月確定，經入監接續執行，於
    96年12月14日縮短刑期假釋出監並付保護管束，而於97年2
    月28日保護管束期滿，假釋未經撤銷而視為執行完畢。
二、丙○○、乙○○均明知海洛因為毒品危害防制條例所定之第
    一級毒品，依法不得販賣或運輸；甲○○則明知海洛因為毒
    品危害防制條例所定之第一級毒品，依法不得持有，亦明知
    甲基安非他命為中央衛生主管機關明令公告列為禁藥、毒品
    危害防制條例所定之第二級毒品，依法不得為人寄藏。詎乙○○因在臺北縣地區得悉某真實姓名不詳綽號「矮仔」之成
    年友人欲從臺灣南部地區購入海洛因1 錢（即3.75公克），
    乙○○遂與人在屏東縣地區之丙○○共同基於運輸第一級毒
    品海洛因1 錢北上販售交付予「矮仔」之犯意聯絡，於民國
    97年7 月10日起，由乙○○持不知情洪婉茹所有之摩托羅拉
    牌V690型手機（搭配行動電話門號0000000000號）與丙○○
    所持其所有如附表三編號二所示之手機（搭配行動電話門號
    0000000000號）持續通話聯絡，並先後相互發送如附表一編
    號一、三、四、五所示之簡訊內容，而丙○○即單獨基於意
    圖營利販入第一級毒品海洛因1 錢之犯意，自行持前開手機
    與某真實姓名不詳綽號「董仔」或「阿山」之成年人（持用
    行動電話門號0000000000號）通話聯絡購買海洛因事宜，並
    先後發送如附表一編號二、六所示之簡訊內容。迨97年7 月
    26日上午某時許，丙○○即在高雄縣市某處向「董仔」同時
    以新臺幣（下同）6 萬元購得第一級毒品海洛因18包（內含
    欲販售交付予「矮仔」之海洛因1 錢），及以6 千元購得單
    純供本身施用所需之第二級毒品即禁藥甲基安非他命35包，
    並將前開毒品全部放置在其所有如附表三編號三所示之黑色
    小皮包內後，旋於同日上午某時許，與就販賣、運輸第一級
    毒品部分不知情之甲○○一同啟程而載運欲販售交付予「矮
    仔」之海洛因1 錢（連同前揭海洛因18包）前往高鐵左營站
    （丙○○曾在高鐵左營站廁所內，從中取出不詳數量之海洛
    因及甲基安非他命供己施用，其所犯施用第一級、第二級毒
    品犯行部分，業經本院以97年度訴字第4009號判決判處罪刑
    在案），並於同日上午11時許，持前開手機撥打電話聯絡乙○○，告知將運送前揭海洛因1 錢到達高鐵板橋站之時間，
    俾乙○○開車前來接應及前揭海洛因1 錢持續轉運至「矮仔
    」處後，於同日下午1 時6 分許，將前揭黑色小皮包委託交
    付予甲○○藏放，一起搭乘高鐵駛往高鐵板橋站，而甲○○
    即單獨基於持有第一級毒品、寄藏禁藥之犯意，隨身為丙○○藏放保管如附表二編號一、二所示之第一級毒品海洛因、
    第二級毒品即禁藥甲基安非他命而持有之。嗣於當日下午3
    時許，乙○○已開車至高鐵板橋站（與臺灣鐵路局板橋火車
    站共構）與丙○○、甲○○會合，且三人欲相偕離去時，適
    為警在該處臨檢盤查（丙○○意圖營利出售第一級毒品海洛
    因1 錢予「矮仔」部分則尚未達著手程度），經渠等同意搜
    索後，除扣得丙○○、甲○○所持前揭用以搭乘高鐵之車票
    外，當場在甲○○隨身行李內扣得如附表二編號一、二所示
    之第一級毒品海洛因、第二級毒品即禁藥甲基安非他命及如
    附表三編號一至三所示之物，復經警查看扣案如附表三編號
    二所示手機內儲存之簡訊內容，始循線得悉上情。
三、案經行政院海岸巡防署海岸巡防總局北部地區巡防局報請臺
    灣板橋地方法院檢察署檢察官偵查後提起公訴。
    理  由
一、證據能力部分：
（一）被告丙○○之辯護人於本院準備程序中，已爭執被告即證
      人乙○○於警詢時之證述屬審判外之陳述，不具證據能力
      ，而依刑事訴訟法第159 條第1 項規定，該部分證詞原則
      上即不得作為證據，且檢察官亦未舉證釋明就乙○○於警
      詢時證述與審判中所證不符部分，具有刑事訴訟法第159
      條之2 所定較審判中為可信之特別情況（即從客觀上之環
      境或條件等情況加以觀察，有足以取代審判中反對詰問之
      可信性保證者）或為證明犯罪事實存否所必要者，亦查無
      刑事訴訟法第159 條之3 規定所列得例外作為證據之情形
      ，是乙○○於警詢時之證述，尚無作為證明被告丙○○有
      罪之證據能力。另同辯護人雖主張乙○○於97年7 月27日
      、97年9 月12日檢察官訊問時之證述同不具證據能力云云
      ，惟乙○○此部分證述雖同屬被告以外之人於審判外之言
      詞陳述，然檢察官於前開期日開庭時，已分別命乙○○簽
      立結文附卷，且查無任何違法取供之跡證，難認存有顯有
      不可信之情況，且後於本院審理期日時，丙○○及辯護人
      復已在庭賦予得行使詰問乙○○之機會，是本院依刑事訴
      訟法第159 條之1 第2 項規定，認乙○○於97年7 月27日
      、97年9 月12日檢察官訊問時之證述仍具有證據能力。
（二）被告乙○○之辯護人於本院準備程序中，已爭執被告即證
      人丙○○於警詢時之證述未經交互詰問不具證據能力，而
      依刑事訴訟法第159 條第1 項規定，該部分證詞原則上即
      不得作為證據，且檢察官亦未舉證釋明丙○○於警詢時之
      證詞與審判中所證不符部分，具有刑事訴訟法第159 條之
      2 所定較審判中為可信之特別情況（即從客觀上之環境或
      條件等情況加以觀察，有足以取代審判中反對詰問之可信
      性保證者）或為證明犯罪事實存否所必要者，亦查無刑事
      訴訟法第159 條之3 規定所列得例外作為證據之情形，是
      丙○○於警詢時之證述，尚無作為證明乙○○有罪之證據
      能力（惟尚得作為證明丙○○本身有罪之證據）。另同辯
      護人雖主張丙○○於97年7 月27日檢察官訊問時之證述同
      不具證據能力云云，惟丙○○此部分證述雖同屬被告以外
      之人於審判外之言詞陳述，然檢察官於當日開庭時，已命
      丙○○簽立結文附卷，且查無任何違法取供之跡證，難認
      存有顯有不可信之情況，且後於本院審理期日時，乙○○
      及辯護人復已在庭賦予得行使詰問丙○○之機會，是本院
      依刑事訴訟法第159 條之1 第2 項規定，認丙○○於97年
      7 月27日檢察官訊問時之證述仍具有證據能力。
（三）本案以下其餘認定事實所引用之證據，檢察官、被告丙○○、乙○○、甲○○三人及丙○○、乙○○之辯護人均未
      曾就證據能力表示異議，而各該證據依刑事訴訟法規定，
      經核亦無不具證據能力之情事，故本院認均得作為認定被
      告三人有罪之依據，合先敘明。
二、上揭犯罪事實，就被告甲○○於97年7 月26日下午1 時6 分
    許，自高鐵左營站起，隨身為被告丙○○藏放保管如附表二
    編號一、二所示之海洛因、甲基安非他命，並於同日下午3
    時許，為警在高鐵板橋站臨檢盤查，經同意搜索後，當場在
    其隨身行李內扣得前開海洛因、甲基安非他命及如附表三編
    號一至三所示之物等情部分，業據甲○○於本院審理時坦承
    不諱，並有如附表二編號一、二所示之海洛因、甲基安非他
    命、如附表三編號一至三所示之物及高鐵車票2 張扣案，及
    搜索扣押筆錄暨扣押物品目錄表1 份（見臺灣板橋地方法院
    檢察署97年度偵字第22061 號卷，下稱偵卷，第45至61頁）
    、扣案物照片4 張（見偵卷第67至70頁）、如附表二編號一
    、二所示之鑑定報告各1 份（見偵卷第197 、172 、173 頁
    ）附卷可資佐證，足認甲○○之自白堪以採信，已可認定為
    真實。
三、訊據被告丙○○已坦承：伊綽號為「黑仔」，於97年7 月10
    日起，持如附表三編號二所示之手機（搭配行動電話門號00
    00000000號）與被告乙○○先後相互發送如附表一編號一、
    三、四、五所示之簡訊內容（其中編號一之「女生」是指海
    洛因、編號四之「東西」是指海洛因、編號五之「1 件」是
    指海洛因1 錢），另持前開手機先後發送如附表一編號二、
    六所示之簡訊內容予持用行動電話門號0000000000號之真實
    姓名不詳成年人，而伊於97年7 月26日上午某時許，在高雄
    縣市某處向「阿山」同時以6 萬元購得海洛因18包，及以6
    千元購得甲基安非他命35包，並將前開毒品全部放在如附表
    三編號三所示之黑色小皮包內後，旋於同日上午某時許，與
    被告甲○○一同啟程前往高鐵左營站搭乘高鐵駛往高鐵板橋
    站，另持前開手機與乙○○聯絡，告知抵達高鐵板橋站之時
    間，俾乙○○開車前來接送。嗣於當日下午3 時許，為警在
    高鐵板橋站臨檢盤查，經同意搜索後，當場在甲○○處扣得
    前開海洛因、甲基安非他命及如附表三編號一至三所示之物
    等情不諱。惟仍矢口否認有何販賣、運輸第一級毒品之犯行
    ，辯稱：伊購買海洛因是自己要施用的，案發當日剛好要到
    臺北，上午在高雄買到海洛因，伊怕毒癮發作，就順便帶到
    臺北來。乙○○只有問伊用的海洛因好不好，他想要看一下
    ，沒有說要看多少的海洛因，伊也不知道乙○○要介紹「矮
    仔」的事。當天上午也是直接去電玩店找「阿山」購買海洛
    因，沒有事先聯絡好云云；辯護人則為丙○○辯護稱：丙○○原居住在屏東，且本身有施用海洛因，案發當日原本係要
    前往臺北縣新莊市弟弟住處拿取衣物，方基於供其本身施用
    之意，一次在高雄購入大量海洛因，為免再費事返回屏東住
    處，方將海洛因放在身上順道搭車前往臺北縣板橋市，是其
    在高鐵左營站確有從中施用海洛因，為警查獲時亦隨身攜有
    大型行李箱。丙○○僅係順便要拿海洛因給乙○○觀看及比
    較品質，當時乙○○並未提及要購買海洛因或介紹「矮仔」
    給丙○○認識等事，丙○○也沒有回覆簡訊給乙○○，故丙○○並非專程攜帶海洛因交付予乙○○。另本案丙○○係自
    願接受搜索盤查，若其確有運輸或販賣海洛因之意圖，豈有
    自願接受搜索之理云云。經查：
（一）被告丙○○曾持如附表三編號二所示之手機分別與被告即
      證人乙○○、持用行動電話門號0000000000號之「董仔」
      收發如附表一編號一至六所示之簡訊內容，有該手機內之
      簡訊譯文1 份在卷可稽（見偵卷第6 、7 頁），就此乙○○於97年7 月27日檢察官訊問時，即證稱：丙○○會帶毒
      品上來，是因為我幫1 個大哥「矮仔」聯絡說要買海洛因
      ，之前電話聯絡時，丙○○說他要在賣，這次上來會先帶
      1 錢的海洛因上來，再由我帶丙○○與「矮仔」接洽，還
      沒與「矮仔」碰到就被抓。如附表一編號一簡訊中，「黑
      仔」指的是丙○○，「女生」指的是海洛因，我幫「矮仔
      」發簡訊問丙○○。如附表一編號四簡訊中，「我哥」就
      是大哥「矮仔」，意思是如果品質好的話，要丙○○帶上
      來，我大哥要買。如附表一編號五簡訊中，「半件」就是
      半錢的海洛因，「1 件」就是1 錢，丙○○的意思是說他
      只剩半錢的海洛因。我知道97年7 月26日丙○○要帶海洛
      因上來，是我叫他把海洛因帶上來，那1 錢是為了要讓我
      大哥驗貨等語綦詳（見偵卷第134 、135 頁），復於97年
      9 月12日檢察官訊問時，證稱：如附表一編號三簡訊意思
      是要幫我大哥問海洛因。如附表一編號四簡訊中，「東西
      」就是海洛因，意思是如果東西好、便宜的話，我大哥就
      要給丙○○好一點的價值。我只叫丙○○帶1 錢的海洛因
      ，不知道為什麼他會帶那麼多毒品上來等語明確（見偵卷
      第177 頁），核前開證詞與如附表一編號一、三、四、五
      所示簡訊譯文之文義均相符，且除於案發當日下午3 時許
      ，確為警在高鐵板橋站當場扣得如附表二編號一所示之海
      洛因等物外，丙○○於本院審理時，同供稱：我原先與乙○○沒有怨恨仇隙等語在卷（見本院卷二第171 頁），已
      可認乙○○前開證詞實信而有徵，堪以採信。
（二）次查被告丙○○於警詢時，已自承：如附表一編號二簡訊
      中，貨代表海洛因毒品等語（見偵卷第19、20頁），而證
      人乙○○於97年7 月10日晚間7 時21分發送如附表一編號
      一所示之簡訊詢問丙○○：「到底有沒有要上來，這裡很
      缺女生（海洛因）」後，丙○○即旋於同日晚間10時19分
      ，發送如附表一編號二所示之簡訊告知「董仔」：「我臺
      北一個朋友他老大說要談生意…看我能不能帶貨（海洛因
      ）上去他們要處理」，查該簡訊顯係起因於乙○○先前所
      發簡訊內容，丙○○方向「董仔」詢問洽購海洛因相關事
      宜甚明，亦可知該封簡訊內之「臺北一個朋友」即指乙○○，「他老大」即指「矮仔」，足認丙○○明知「矮仔」
      要自臺灣南部地區購買海洛因乙事，方主動發簡訊聯絡「
      董仔」無疑；另依乙○○所發送如附表一編號四所示簡訊
      內容顯示，同已在文中明白代「矮仔」向丙○○表示這裡
      東西（海洛因）不好，倘丙○○拿品質好的東西（海洛因
      ）上來，可以給比較好價錢之意，由此除可見「矮仔」確
      有意以高價向丙○○購入海洛因，並非單純僅係要觀看及
      比較海洛因品質外，亦足認丙○○及辯護人辯稱乙○○並
      未提及要介紹「矮仔」購買海洛因云云，尚無可採。
（三）再查被告丙○○於97年10月1 日檢察官訊問時，已自承：
      查獲當日有1 錢的海洛因是要給證人乙○○看的，是乙○○要我帶海洛因上來等語在卷（見偵卷第191 頁），而就
      前述乙○○要求丙○○運送北上海洛因之數量，恰與丙○○所發送如附表一編號五簡訊內容中所示不夠之海洛因重
      量（即1 件、1 錢）相符，堪認丙○○確已與乙○○達成
      運輸海洛因1 錢北上轉售予「矮仔」之合意，然因丙○○
      當時尚未取得約定重量之海洛因，始發送簡訊告知乙○○
      不要繼續催促甚明（而丙○○既自承於97年7 月26日扣案
      海洛因全部係當日上午向「阿山」購入者，是其於前開簡
      訊所述原持有之海洛因半錢，應已由其本身施用殆盡，尚
      與本案無關，附此敘明），故丙○○辯稱：乙○○沒有說
      要看多少的海洛因云云，辯護人辯稱丙○○並未回覆簡訊
      給乙○○云云，均無可採。
（四）另查被告丙○○於97年7 月25日凌晨0 時21分發送如附表
      一編號六所示之簡訊後，依卷附行動電話0000000000號通
      聯紀錄顯示（見本院卷一第179 至204 頁），迨97年7 月
      26日凌晨0 時30分許，丙○○確再撥打行動電話00000000
      00號進行聯絡，而其復自承扣案甲基安非他命同係於97年
      7 月26日上午某時許，向「阿山」一併購入者等情無誤。
      查交易毒品者為免遭警方監聽查緝，若有使用暗語指稱「
      硬的」或「男生」者，即係代表甲基安非他命（另「軟的
      」、「女生」則指海洛因，蓋甲基安非他命為結晶體，質
      地較粉末狀之海洛因為堅硬），已為本院辦理違反毒品危
      害防制條例相關案件職務上所知，雖被告於本院審理時，
      辯稱「硬的」是指石頭云云，惟若如附表一編號六所示簡
      訊內所指「硬的」是合法正當之物，渠等要無以此隱晦字
      眼代替之理，是丙○○就此所辯並無可採，參諸如附表一
      編號二簡訊內容既同為丙○○向「董仔」洽商取得海洛因
      北上事宜，由此已足認本案海洛因、甲基安非他命實係向
      持用行動電話0000000000號之「董仔」，亦即丙○○所稱
      之「阿山」所一併購入者無訛，故丙○○猶辯稱：「董仔
      」跟「阿山」不是同一個人，購買海洛因前沒有事先聯絡
      云云，亦無可採。從而，丙○○既已透過乙○○介紹、約
      定出售品質良好之海洛因1 錢予「矮仔」，始於97年7 月
      26日上午某時許向「阿山」購入海洛因18包（內含欲販售
      交付予「矮仔」之海洛因1 錢），並旋啟程將該海洛因1
      錢載運輸送至臺北縣地區，是就其販入海洛因1 錢部分，
      自具有欲從中轉取差價牟利之營利意圖明確。
（五）查被告丙○○於97年7 月26日上午，曾在高鐵左營站廁所
      內，自甫向「阿山」所購得之毒品內，從中取出不詳數量
      之海洛因及甲基安非他命供己施用等情，固經本院97年度
      訴字第4009號判決認定無訛，而有該判決書1 份附卷可憑
      ，惟如前述丙○○既已與證人乙○○相約攜帶運送海洛因
      1 錢北上販售予「矮仔」，且當日向「阿山」所購得海洛
      因之重量復遠遠超過1 錢（即3.75公克），是縱丙○○就
      所購得海洛因1 錢以外之部分，確僅係供本身施用所需，
      並無具有運輸北上交付他人之犯意，亦無解於其就海洛因
      1 錢部分成立販賣、運輸海洛因之責。又倘丙○○北上之
      目的僅為至臺北縣新莊市弟弟住處拿取衣物，除依常情應
      單純與其弟聯絡到達臺北之時間，尚無與乙○○密切聯絡
      及由外人負責接送之理外，如前述丙○○、乙○○既確就
      運輸海洛因1 錢北上販賣乙事達成約定，縱丙○○另同時
      攜帶大型行李箱欲前往臺北縣新莊市弟弟住處拿取衣物，
      亦無解其構成販賣、運輸海洛因之情。另丙○○於本案警
      方盤查時，雖曾經其自願同意搜索，而有搜索扣押筆錄附
      卷可憑，惟除當時丙○○實已將本案海洛因等物委託交由
      予甲○○隨身藏放外，其持有海洛因之原因及目的，亦端
      視警員是否進一步查看如附表三編號二所示手機內儲存之
      簡訊內容始能循線得悉，況丙○○於警詢時，就警方詢問
      與乙○○互傳簡訊中之「女生」代表何意思時，猶狡稱：
      是代表要介紹朋友給乙○○云云（見偵卷第19頁），是若
      丙○○自認清白而無販賣、運輸海洛因之意，有何必要不
      據實回答相關問題？再倘辯護人之邏輯可採，則丙○○當
      日既已為施用第一級、第二級毒品之犯行，是否能謂其同
      應無自願接受搜索之理？故本案丙○○雖有同意搜索之舉
      ，然尚無從作對其有利之認定。
四、訊據被告乙○○已坦承：伊於97年7 月10日起，持不知情洪
    婉茹所有之摩托羅拉牌V690型手機（搭配行動電話門號0000
    000000號）與證人即被告丙○○先後相互發送如附表一編號
    一、三、四、五所示之簡訊內容（其中編號一之「黑仔」是
    指丙○○、編號三之「女人」是指海洛因、編號四之「東西
    」是指海洛因、編號五之「半件」、「1 件」是指海洛因半
    錢、1 錢），而於同日上午11時許，丙○○撥打電話聯絡告
    知伊抵達高鐵板橋站之時間。嗣於當日下午3 時許，伊開車
    至高鐵板橋站與丙○○、甲○○會合欲相偕離去時，為警在
    該處臨檢盤查，經同意搜索後，當場在甲○○處扣得前開海
    洛因、甲基安非他命及如附表三編號一至三所示之物等情不
    諱。惟仍矢口否認有何運輸第一級毒品之犯行，辯稱：伊係
    因「矮仔」說他那邊缺貨，要買品質比較好的海洛因，叫伊
    順便幫他問朋友看看，後來丙○○跟伊聯絡的時候，伊有跟
    丙○○提到這事情，看他如果上來的話，是否自己跟「矮仔
    」接觸洽談這事情，但丙○○還不知道伊要介紹「矮仔」認
    識，這是伊個人的想法。伊並沒有要丙○○帶海洛因上來，
    只有在電話中問他海洛因1 錢多少錢，也不知道案發當日丙○○會帶海洛因北上云云；辯護人則為乙○○辯護稱：乙○○是要丙○○上來以後自己跟「矮仔」聯絡，並沒有要丙○○帶海洛因上來的意思。乙○○沒有吸食海洛因，在板橋車
    站被查獲時，完全是去接丙○○要去拿衣服，乙○○發簡訊
    給丙○○後，丙○○也沒有理乙○○，在警方查獲時，乙○○因為緊張，沒有遇到過這麼大的事情，所以有時候答非所
    問，於法院審理時所言才是事實云云。經查：
（一）被告乙○○於97年7 月27日檢察官訊問時，即已自白：之
      前丙○○有說過，他會帶毒品上來，是因為我幫「矮仔」
      聯絡說要買海洛因，我就與丙○○聯絡。我知道丙○○這
      次上來會帶海洛因，因為他上來之前有打電話跟我聯絡說
      這次會先帶1 錢的海洛因上來，再由我帶丙○○與「矮仔
      」接洽，還沒與「矮仔」碰到就被抓。我只叫丙○○帶1
      錢的海洛因上來，不知道他會帶這麼多，那1 錢是要讓「
      矮仔」驗貨等語綦詳（見偵卷第134 、135 頁），復於97
      年9 月12日檢察官訊問時，同自白：「矮仔」跟我說外面
      的毒品品質不好，所以要丙○○帶1 錢的海洛因上來給「
      矮仔」試貨。查獲當天我知道丙○○所帶海洛因其中1 錢
      就是我要帶去給「矮仔」驗貨的等語明確（見偵卷第177
      頁），核前開自白與如附表一編號一、三、四、五所示簡
      訊譯文之文義均相符，且案發當日下午3 時許，確為警在
      高鐵板橋站當場扣得如附表二編號一所示之海洛因等物，
      已足認乙○○於偵查中之自白與事實相符，堪以採信。查
      除如前述由如附表一編號二所示之簡訊，已可認丙○○明
      知係「矮仔」要購買海洛因乙事，方主動發簡訊聯絡「董
      仔」；由如附表一編號四所示之簡訊，已可認「矮仔」確
      要以高價向丙○○購入海洛因，並非單純僅係要觀看及比
      較海洛因品質；由丙○○所發送如附表一編號五所示之簡
      訊，已可認丙○○與乙○○已達成運輸海洛因1 錢北上出
      售予「矮仔」之合意等情外，另乙○○前已有多次違反毒
      品危害防制條例經法院判處罪刑之刑案紀錄，此有臺灣高
      等法院被告前案紀錄表附卷可參，並非初次因毒品接受偵
      、審程序者，是其當知參與運輸海洛因將涉犯重罪，且其
      於97年7 月27日訊問結束後，復經檢察官准予交保在外自
      由甚久，當無因緊張而仍先後一致誤陳與事實不符內容之
      理，況其於97年7 月27日訊問時，猶同時供稱：我不知道
      丙○○會帶安非他命上來，我也只叫丙○○帶1 錢的海洛
      因上來，不知道他會帶這麼多等對其有利之語，是乙○○
      事後於本院改稱：丙○○還不知道我要介紹「矮仔」給他
      認識，這是我個人的想法。我並沒有要丙○○帶海洛因上
      來，案發當日也不知道丙○○會帶海洛因北上云云，辯護
      人辯稱：乙○○是要丙○○上來以後自己跟「矮仔」聯絡
      ，並沒有要丙○○帶海洛因上來的意思。乙○○發簡訊給
      丙○○後，丙○○也沒有理乙○○云云，顯均與事實不符
      而委無可採。
（二）按毒品危害防制條例之運輸毒品罪，所稱之運輸係指轉運
      輸送而言，不以國外輸入國內或國內輸出國外者為限，其
      在國內運送者，亦屬之，至於運輸之動機、目的是否意在
      為己或為他人，運輸之方法為海運、空運、陸運或兼而有
      之，均非所問。查被告乙○○於本院訊問時，已供明：我
      確實沒有施用海洛因之情（見本院卷二第10頁），並有臺
      灣板橋地方法院檢察署98年度聲撤字第12號撤回起訴書1
      份在卷可憑（見本院卷二第93至95頁），足資證明乙○○
      所發送如附表一編號三簡訊中所述「就算你不帶女人（海
      洛因）上來也無所謂，因為我根本就不碰」之語屬實，是
      乙○○既非基於為己施用之目的，而單純向丙○○購買海
      洛因者，且依如附表一編號一、三、四、五簡訊內容可知
      ，乙○○持續於本案積極要求、催促丙○○將海洛因1 錢
      搬運輸送北上俾販賣交付予「矮仔」，而丙○○於97年7
      月26日購得海洛因1 錢並將之起運後，復旋撥打電話聯絡
      告知乙○○將運送抵達高鐵板橋站之時間，俾乙○○開車
      前來接應及持續轉運至「矮仔」處等情無誤，是依卷內積
      極證據資料顯示，雖尚難認乙○○就丙○○如何取得該海
      洛因1 錢之方式來源有所認知，而就意圖營利販入海洛因
      部分難以成立共犯，惟其仍就運輸海洛因部分與丙○○間
      互有犯意聯絡及負責分工，自應共同負運輸海洛因之責。
五、綜上所述，被告丙○○、乙○○及渠等辯護人於本院所辯無
    非均係畏罪卸責之詞，皆委無可採，此外，尚有行動電話門
    號0000000000號通聯紀錄1 份附卷可憑（見本院卷一第104
    至135 頁）。本案事證明確，被告丙○○、乙○○及甲○○
    之犯行均洵堪認定，皆應依法論科。
六、按海洛因屬毒品危害防制條例第2 條第2 項第1 款所定之第
    一級毒品，而被告丙○○、乙○○行為後，毒品危害防制條
    例第4 條於98年5 月20日修正公佈，針對當次公佈之修正條
    文並未另訂施行日期，至原毒品危害防制條例第36條雖規定
    ：「本條例自公佈後6 個月施行。」，惟核其所稱「本條例
    」當係指係92年7 月9 日修正公佈之該條例，並非指日後於
    98年5 月20日公佈之部分修正條文。是98年5 月20日公佈之
    毒品危害防制條例修正條文之生效日期，應依中央法規標準
    法第13條對於法規生效施行日之規範，自公佈日起至第3 日
    即98年5 月22日發生效力。據此，本案應依刑法第2 條第1
    項「按行為後法律有變更者，適用行為時之法律，但行為後
    之法律有利於行為人者，適用最有利於行為人之法律」之規
    定比較新舊法後再予以適用。而被告丙○○、乙○○行為時
    之毒品危害防制條例第4 條第1 項規定：「製造、運輸、販
    賣第一級毒品者，處死刑或無期徒刑；處無期徒刑者，得併
    科新臺幣1 千萬元以下罰金。」，修正後則規定：「製造、
    運輸、販賣第一級毒品者，處死刑或無期徒刑；處無期徒刑
    者，得併科新臺幣2 千萬元以下罰金。」，核修正後之規定
    ，得併科之罰金顯已提高，自應以被告丙○○、乙○○行為
    時之規定對渠等較為有利，即應依刑法第2 條第1 項前段規
    定，適用修正前之毒品危害防制條例第4 條第1 項規定。又
    按販賣毒品罪，不以販入後復行賣出為構成要件，祇須行為
    人以營利為目的，將毒品購入或賣出，有一於此，其犯罪即
    屬完成；另所謂運輸，係本於運輸意思而搬運輸送而言，倘
    其有此意圖者，一有搬運輸送之行為，犯罪即已成立，並非
    以運抵目的地為完成犯罪之要件，是被告丙○○既已意圖營
    利販入海洛因1 錢，且已啟程運送至高鐵板橋站，雖其意圖
    營利出售海洛因1 錢予「矮仔」部分未達著手程度即為警查
    獲，惟被告丙○○所為，仍係犯修正前毒品危害防制條例第
    4 條第1 項之販賣、運輸第一級毒品既遂罪；被告乙○○所
    為，則係犯修正前毒品危害防制條例第4 條第1 項之運輸第
    一級毒品既遂罪。被告乙○○、丙○○就前揭運輸第一級毒
    品犯行部分，彼此間有犯意聯絡及行為分擔，應依刑法第28
    條規定論以共同正犯，而渠等利用就運輸海洛因犯行不知情
    之甲○○隨身攜帶運送海洛因北上，則屬間接正犯；又渠等
    持有海洛因之低度行為，分別為販賣或運輸第一級毒品之高
    度行為所吸收，均不另論罪。按刑法上一行為而觸犯數罪名
    之想像競合犯存在之目的，在於避免對於同一不法要素予以
    過度評價，其所謂「同一行為」係指所實行者為完全或局部
    同一之行為而言。因此刑法修正刪除牽連犯之規定後，於修
    正前原認屬於方法目的或原因結果之不同犯罪，其間果有實
    行之行為完全或局部同一之情形，應得依想像競合犯論擬。
    又毒品危害防制條例第4 條所稱之運輸毒品，係指轉運輸送
    毒品之謂。運輸毒品按其性質或結果，並非當然含有販賣之
    成分，難謂其間有吸收關係，故刑法修正刪除牽連犯之規定
    後，行為人意圖營利販入毒品，運輸他地交付買受人，以完
    成賣出行為，其運輸與販賣毒品間，行為局部同一，應按想
    像競合犯處斷（最高法院97年度台上字第3494號判決意旨參
    照），是被告丙○○所為本案販賣、運輸第一級毒品犯行，
    屬想像競合犯，應從一情節較重之販賣第一級毒品犯行罪處
    斷，公訴意旨認被告丙○○所犯應予分論併罰，尚有誤會，
    附此敘明。再查被告丙○○、乙○○前各有如事實欄一所載
    之刑案前科紀錄及徒刑執行情形，有臺灣高等法院被告前案
    紀錄表在卷足徵，渠等於有期徒刑執行完畢5 年內均故意再
    犯本案有期徒刑以上之販賣或運輸第一級毒品罪，依刑法第
    47條第1 項規定皆成立累犯，並均應加重其刑（惟法定刑為
    死刑及無期徒刑之部分，依刑法第64條第1 項、第65條第1
    項規定，皆不得加重）。查被告丙○○意圖營利販入之海洛
    因非屬鉅量，且尚未流通實際危害他人前即已為警查獲，另
    被告乙○○亦僅共同參與運輸海洛因之犯行，未見被告丙○○、乙○○在本案獲有何實質利益，是渠等惡性尚非重大不
    赦，倘若各處以修正前毒品危害防制條例第4 條第1 項所規
    定之法定最低本刑無期徒刑，認應與社會永久隔絕，仍嫌過
    苛，情輕法重，犯罪情狀顯可憫恕，爰均依刑法第59條規定
    減輕其刑，而就有關併科罰金刑部分，則應先加後減之。
七、被告甲○○行為後，毒品危害防制條例第11條同於98年5 月
    20日修正公佈，如前述亦應自公佈日起至第3 日即98年5 月
    22日發生效力。據此，本案同應依刑法第2 條第1 項「按行
    為後法律有變更者，適用行為時之法律，但行為後之法律有
    利於行為人者，適用最有利於行為人之法律」之規定比較新
    舊法後再予以適用，而被告甲○○行為時之毒品危害防制條
    例第11條第1 項、第4 項規定：「持有第一級毒品者，處3
    年以下有期徒刑、拘役或新臺幣5 萬元以下罰金。持有毒品
    達一定數量者，加重其刑至二分之一，其標準由行政院定之
    。」，修正後同條例第11條第1 項、第3 項則規定：「持有
    第一級毒品者，處3 年以下有期徒刑、拘役或新臺幣5 萬元
    以下罰金。持有第一級毒品純質淨重10公克以上者，處1 年
    以上7 年以下有期徒刑，得併科新臺幣100 萬元以下罰金。
    」，經核被告甲○○所持有如附表二編號一所示之海洛因重
    量已超過行政院93年1 月7 日頒訂淨重5 公克以上之標準，
    惟純質淨重則尚未達10公克以上，是依修正後毒品危害防制
    條例第11條規定，尚無須如修正前同條例第11條第4 項規定
    應加重其刑，自應以修正後之規定對被告甲○○較為有利，
    即應依刑法第2 條第1 項但書規定，適用現行毒品危害防制
    條例第11條規定。另按甲基安非他命係安非他命之衍生物，
    業經行政院衛生署於69年12月8 日公告，列入藥物藥商管理
    法第16條第1 款（即現行藥事法第22條第1 項第1 款）之禁
    藥管理；嗣於79年10月9 日雖再以衛署藥字第904142號公告
    ，列入麻醉藥品管理條例（現行管制藥品管理條例）第2 條
    第4 款所定之「化學合成類麻醉藥品」管理，並明定於管制
    藥品管理條例第3 條所指「管制藥品」（即藥事法第11條之
    管制藥品）及毒品危害防制條例第2 條第2 項第2 款之第二
    級毒品，但上開列入禁藥之管理並未解除，則寄藏甲基安非
    他命即應受藥事法之規範。是核被告甲○○所為，係犯現行
    毒品危害防制條例第11條第1 項之持有第一級毒品罪及藥事
    法第83條第1 項之寄藏禁藥罪。被告甲○○因寄藏甲基安非
    他命而持有甲基安非他命之低度行為，應為其寄藏之高度行
    為所吸收，不另論罪。查被告甲○○前有如事實欄一所載之
    刑案前科紀錄及徒刑執行情形，有臺灣高等法院被告前案紀
    錄表在卷足徵，其於有期徒刑執行完畢5 年內故意再犯本案
    有期徒刑以上之持有第一級毒品、寄藏禁藥罪，依刑法第47
    條第1 項規定皆成立累犯，並均應加重其刑。又被告甲○○
    係以同一受寄持有行為而違犯上揭持有第一級毒品、寄藏禁
    藥罪名，屬想像競合犯，應從一刑度較重之寄藏禁藥罪處斷
    。
八、爰審酌被告丙○○、乙○○、甲○○刑案前科之素行狀況，
    暨丙○○年值青壯，竟無視國家禁令，仍意圖營利販入足以
    嚴重戕害人體身心健康之海洛因，另乙○○僅因受「矮仔」
    所託，即共同與丙○○運輸海洛因北上，對社會法益危害甚
    大，兼衡渠等各自犯罪動機、手段、販入運輸海洛因之重量
    ，及被告乙○○於檢察官訊問時雖曾坦承所為，惟於本院審
    理時復翻異前詞，配合被告丙○○否認犯行，僅被告甲○○
    犯後於本院審理時尚知坦認犯行等一切情狀，各量處如主文
    所示之刑，以資懲儆。末查，扣案如附表二編號一所示之海
    洛因，屬本案查獲之第一級毒品，不論屬於被告何人所有，
    應依毒品危害防制條例第18條第1 項前段規定，諭知沒收銷
    燬之；扣案如附表三編號一至三所示之物，皆係屬被告丙○○所有者，業據其於檢察官訊問時起即陳明在卷，且經本院
    認定均係供其為販賣、運輸第一級毒品犯行所用之物（編號
    一之包裝袋係用於直接包裹海洛因，用以防止海洛因裸露、
    潮濕，便於攜帶運送者），而被告乙○○就運輸第一級毒品
    部分復與被告丙○○存有共犯關係，故皆應依毒品危害防制
    條例第19條第1 項規定宣告沒收（依附表二編號一所示鑑定
    報告記載，包裝袋尚可與海洛因析離分別秤重，自不得併予
    沒收銷燬），而其中與附表三編號二所示手機搭配使用之行
    動電話門號0000000000號SIM 卡，依卷內威寶電信股份有限
    公司門號申請人資料顯示，當時申請SIM 卡之所有人應為張
    素貞（見本院卷一第178 頁），而被告丙○○於本院審理時
    ，同供稱：前開門號是張素貞借我使用的等語在卷（見本院
    卷二第179 頁反面），是該SIM 既無積極證據足認係屬被告
    丙○○、乙○○所有之物，故爰不予宣告沒收。另查扣案如
    附表二編號二所示之甲基安非他命，雖亦係屬本案查獲之第
    二級毒品，惟被告丙○○、乙○○就甲基安非他命部分並未
    經本案論罪科刑，而被告甲○○寄藏甲基安非他命之犯行，
    如前述既應依法條競合僅論以寄藏禁藥罪責，基於法律不能
    割裂適用之原則，此部分當不能依據毒品危害防制條例之規
    定諭知沒收銷燬，故除取樣鑑驗部分已滅失無庸諭知外，其
    餘應依刑法第38條第1 項第1 款違禁物之規定宣告沒收（包
    裹甲基安非他命之包裝袋係屬被告丙○○所有，尚難在被告
    甲○○宣告罪刑下諭知沒收，附此敘明）。至被告乙○○同
    日為警扣案之摩托羅拉牌V690型手機及所搭配使用之行動電
    話門號0000000000號SIM 卡，已據被告乙○○於本院審理時
    ，陳稱：均是我女友洪婉茹申請所有者，因為我沒有辦法申
    請門號，所以她去申請門號以後，連同手機一起借給我等語
    在卷（見本院卷二第179 頁反面），核與遠傳電信股份有限
    公司門號申請人資料所示相合（見本院卷一第103 頁），是
    該手機及SIM 既亦無積極證據足認係屬被告乙○○、丙○○
    所有之物，故爰不予宣告沒收。再其餘為警扣案之高鐵車票
    2 張，僅為被告丙○○、甲○○付費搭乘高鐵之憑證，尚與
    本案運輸第一級毒品犯行無直接關聯性，另其餘扣案之去甲
    麻黃鹼1 包、電子磅秤1 台、玻璃球1 個、針筒2 支、分裝
    袋50個、三星牌SGH-C408型手機（附行動電話門號00000000
    00號SIM 卡）、東訊牌WIN II型手機（附行動電話門號0000
    000000號SIM 卡）等扣案物，經核均非供本案被告丙○○、
    乙○○、甲○○為前揭犯行所用之物，復不屬違禁物或本院
    應義務沒收之物，故爰皆不予宣告沒收，末此敘明。
據上論斷，應依刑事訴訟法第299 條第1 項前段，修正前毒品危
害防制條例第4 條第1 項、毒品危害防制條例第11條第1 項、第
18條第1 項前段、第19條第1 項，藥事法第83條第1 項，刑法第
11條前段、第2 條第1 項、第28條、第47條第1 項、第59條、第
55條、第38條第1 項第1 款，判決如主文。
本案經檢察官馮君傑到庭執行職務。
中    華    民    國    98    年    11    月    17    日
                刑事第十七庭  審判長法  官  曾 正 耀
                                    法  官  林 鈺 琅
                                    法  官  張 兆 光
上列正本證明與原本無異。
如不服本判決，應於判決送達後10日內敘明上訴理由，向本院提
出上訴狀 (應附繕本) ，上訴於臺灣高等法院。其未敘述上訴理
由者，應於上訴期間屆滿後20日內向本院補提理由書「切勿逕送
上級法院」。
                                    書記官  曹 秋 冬
中    華    民    國    98    年    11    月    17    日
附錄本案論罪科刑法條：
修正前毒品危害防制條例第4 條第1 項
製造、運輸、販賣第一級毒品者，處死刑或無期徒刑；處無期徒
刑者，得併科新臺幣1 千萬元以下罰金。
毒品危害防制條例第11條第1 項
持有第一級毒品者，處3 年以下有期徒刑、拘役或新臺幣5 萬元
以下罰金。
藥事法第83條第1 項
明知為偽藥或禁藥，而販賣、供應、調劑、運送、寄藏、牙保、
轉讓或意圖販賣而陳列者，處7 年以下有期徒刑，得併科新臺幣
5 百萬元以下罰金。
附表一：
┌─┬─────┬───┬────┬─────────────────┬──────────┐
│編│發送時間  │發送人│接收人  │簡訊內容                          │備註                │
│號│          │      │        │                                  │                    │
├─┼─────┼───┼────┼─────────────────┼──────────┤
│一│97年7 月10│乙○○│丙○○  │黑仔，到底有沒有要上來這裡很缺女生│「黑仔」即為丙○○、│
│  │日晚間7 時│      │        │看怎樣回個消息                    │、「上來」即指北上、│
│  │21分      │      │        │                                  │「女生」即指海洛因  │
├─┼─────┼───┼────┼─────────────────┼──────────┤
│二│97年7 月10│丙○○│「董仔」│董仔你有時間我臺北一個朋友他老大說│「臺北一個朋友」即指│
│  │日晚間10時│      │        │要談生意因為太多所以我找你跟他談什│乙○○、「他老大」即│
│  │19分      │      │        │麼時候要去臺北我朋友和我弟弟在問且│指「矮仔」、「貨」即│
│  │          │      │        │看我能不能帶貨上去他們要處理      │指海洛因、「上去」即│
│  │          │      │        │                                  │指北上              │
├─┼─────┼───┼────┼─────────────────┼──────────┤
│三│97年7 月16│乙○○│丙○○  │鬥陣仔你裝這隻之很大隻喔你認為我這│「女人」即指海洛因、│
│  │日下午5 時│      │        │朋友是為了利益才相處的是嗎？就算你│「上來」即指北上、「│
│  │37分      │      │        │不帶女人上來也無所謂因為我根本就不│我根本就不碰」即指洪│
│  │          │      │        │碰我是認為既然你在那已被盯上何不先│壽宏本身未施用海洛因│
│  │          │      │        │避一陣風頭啊不講了啦看你自己怎麼想│                    │
├─┼─────┼───┼────┼─────────────────┼──────────┤
│四│97年7 月21│乙○○│丙○○  │這裡天氣很好因為我哥說這裡東西不好│「我哥」即指「矮仔」│
│  │日中午12時│      │        │所以你拿好的東西上來他能處理比較好│、「東西」即指海洛因│
│  │46分      │      │        │的價錢                            │、「上來」即指北上  │
├─┼─────┼───┼────┼─────────────────┼──────────┤
│五│97年7 月24│丙○○│乙○○  │我現在只有半件不夠1 件你不要一直趕│「半件」、「1 件」即│
│  │日晚間9 時│      │        │我會上去的你需要的還有什麼一起說一│指海洛因半錢、1 錢、│
│  │17分      │      │        │說                                │「上去」即指北上    │
├─┼─────┼───┼────┼─────────────────┼──────────┤
│六│97年7 月25│丙○○│「董仔」│董仔你去幫我拿硬的我明天過去拿還有│「明天」即97年7 月26│
│  │日凌晨0 時│      │        │我朋友說15的可以問什麼時候要上去  │日、「硬的」指甲基安│
│  │21分      │      │        │                                  │非他命、「上去」指北│
│  │          │      │        │                                  │上                  │
└─┴─────┴───┴────┴─────────────────┴──────────┘
附表二：
┌──┬───────────────┬─────────────┬──────────┐
│編號│扣案毒品或禁藥                │鑑定報告                  │備註                │
├──┼───────────────┼─────────────┼──────────┤
│一  │第一級毒品海洛因合計淨重貳拾伍│法務部調查局濫用藥物實驗室│合計純質淨重3.64公克│
│    │點壹肆公克                    │鑑定書97年9 月23日調科壹字│、空包裝合計總重6.04│
│    │                              │第00000000000 號鑑定書    │公克                │
├──┼───────────────┼─────────────┼──────────┤
│二  │第二級毒品即禁藥甲基安非他命合│交通部民用航空局航空醫務中│鑑定前原合計毛重10.6│
│    │計驗餘淨重壹點伍貳公克    │心97年8 月21日航藥鑑字第09│330 公克、原合計淨重│
│    │                              │74278 號毒品鑑定書        │1.5330公克          │
└──┴───────────────┴─────────────┴──────────┘
附表三：
┌──┬────────────────┬──────────────┐
│編號│扣案物品                        │備註                        │
├──┼────────────────┼──────────────┤
│一  │包裹附表二編號一第一級毒品海洛因│                            │
│    │之包裝袋拾捌個                  │                            │
├──┼────────────────┼──────────────┤
│二  │三星牌SGH-J208型手機壹支        │宣告沒收部分不含行動電話門號│
│    │                                │0000000000號之SIM 卡        │
├──┼────────────────┼──────────────┤
│三  │黑色小皮包壹個                  │                            │
└──┴────────────────┴──────────────┘


司法院資訊處製作；財團法人民間司法改革基金會備份。
